【裁判字號】    97,訴,54
【裁判日期】    980512
【裁判案由】    侵權行為損害賠償
【裁判全文】
臺灣高等法院民事判決                    97年度訴字第54號
原      告  乙○○
被      告  甲○○原名徐湘怡.
訴訟代理人  丙○○
上列當事人間請求侵權行為損害賠償事件，本院於98年4月28日
言詞辯論終結，判決如下：
    主  文
被告應給付原告新臺幣壹拾玖萬柒仟參佰參拾肆元。
原告其餘之訴駁回。
訴訟費用由被告負擔十分之一，餘由原告負擔。
    事實及理由
一、原告刑事附帶民事起訴時，原請求被告應給付新台幣（下同
    ）170萬元及自起訴狀送達被告翌日起至清償日止，按年息
    5% 計算之利息。嗣追加請求被告應給付200萬元。除利息減
    縮外，其餘部分核屬訴之追加，惟其請求之基礎事實為同一
    車禍所生，應予准許，先此敘明。
二、原告主張：被告徐湘怡於民國96年11月2日上午8時44分許，
    駕駛車號7977-HE自小客車，沿台北市○○路由北往南行駛
    於外側車道，行至松信路與永吉路120巷口後之路旁停車格
    ，欲倒車進入停車格時，原應顯示倒車燈光或手勢後，謹慎
    緩慢後倒，並應注意其他車輛及行人，而依當時天候，並無
    不能注意之情形，竟疏未注意後方車輛動態，且未顯示足夠
    之燈光或手勢即貿然倒車；適伊騎乘車號BCP-075號警用重
    型機車，依同一方向行駛於松信路外側車道，致伊機車因而
    失控打滑人車倒地，伊因此受有頭部外傷合併臉部撕裂傷、
    牙齒斷裂、左上肢挫傷、雙膝擦傷及胸部挫傷等傷害。伊因
    此車禍計受有醫療費15萬元、牙齒修復費30萬元、臉部傷痕
    修復30萬元、工作損失30萬元、車禍後遺症造成再一次車禍
    賠償20萬元、看護費12萬元、其他交通費、伙食費、醫護耗
    材費13萬元，連同精神慰藉金賠償50萬元等損害，合計200
    萬元，前述各項損害，均係被告不法侵害所生之結果，自應
    負賠償責任。爰依侵權行為之法律關係，求為命：被告應給
    付200萬元。
三、被告則以：伊倒車當時已依規定顯示倒車燈，且注意後方並
    無來車後始緩慢倒車，應係原告車速過快，以致操作失控倒
    地受傷，伊實無法注意，應無過失，且依鑑定報告原告亦有
    肇事責任等語，資為抗辯。答辯聲明：原告之訴駁回。
四、本件原告主張：被告於前揭時地倒車疏未注意撞擊原告，致
    原告頭部、臉部、胸部等部受傷，業據其提出診斷書為證，
    刑事部分並經本院97年度交上易字第252號過失傷害罪判處
    罪刑確定在案，被告抗辯其無過失，自無可採。自應負侵權
    行為損害賠償責任。
五、茲就原告請求賠償之項目、金額應否准許，審酌分述如下：
    (一)醫療費15萬元部分：
    原告主張受傷後住院治療陸續門診復健，計支付醫療費15萬
    元等情，業據提出醫療收據54紙為證（見本院卷第29-70頁
    、第115-120頁，收據日期至98年2月17日止）共計37,668元
    ，其中20,418元（另17,250元為整型收據7紙屬臉部傷痕修
    復費用，下詳）依原告所受傷害及收據載明治療費別，均屬
    治療上之必要費用，應予准許。原告其餘129,582元請求部
    分，未據其提出醫療收據證明，不應准許。
    (二)牙齒修復費30萬元部分：
    原告主張車禍受傷牙齒斷裂3顆，業據臺北市立聯合醫院診
    斷書及牙科診療紀錄為證（本院卷第23頁、28頁），依該診
    斷書所載：建議3顆牙齒皆需以根釘柱及陶瓷冠金屬修復之
    ，但若無法完成假牙修復療程，則保留人工植牙之可能性等
    語，惟原告迄未證明其已無法完成假牙修復療程，則以根釘
    柱及陶瓷冠金屬修復之，應屬適當，依上揭牙科診療紀錄所
    載，3顆牙齒以根釘柱及陶瓷冠金屬修復之預估費用為
    57,000元，此亦屬因車禍增加生活上必要之費用，應予准許
    ，逾此請求，不應准許。
    (三)臉部傷痕修復30萬元部分：
    原告車禍臉部受撕裂傷，依臺北市立聯合醫院函覆其臉部之
    疤痕除外觀外，並未影響其他功能，故是否須整形端視病患
    主觀意願等語（本院卷第83頁），參以同院診斷書所載：下
    巴、上唇外傷後疤痕等情（本院卷第121頁），尚難謂整型
    修復全無必要；惟依原告所提出整型外科之醫療收據7紙合
    計17,250元（本院卷第第116-120頁），應屬臉部傷痕修復
    必要費用，應予准許。原告其餘請求，未據其提出醫療收據
    證明，不應准許。
    (四)工作損失30萬元部分：
    原告主張車禍受傷後，影響其考績、超勤獎金、年終獎金，
    並因無法參加常訓而喪失升等考試資格，應賠償工作損失30
    萬元云云，然依原告提出其96年度考績通知單，其考績仍列
    為乙等，依法晉年功一級，並給與半個月俸給總額之一次獎
    金（本院卷第72頁），足見其仍領有考績獎金，而原告並未
    證明其若未車禍受傷原可考績列為甲等，自難謂其考績獎金
    有因而減少。又超勤獎金性質上乃法定上班時間外服勤務之
    加班費，並非經常性之給與，原告亦未證明其若未車禍受傷
    原可獲得超勤獎金若干，自難謂其超勤獎金因車禍受傷而減
    少。至年終獎金部分，原告既為警察，自係根據軍公教人員
    年終工作獎金發放辦法（月薪一個半月）統一發放，原告考
    績既未列為丙等，原告主張車禍受傷後年終獎金減少，應屬
    無稽。再據臺北市政府警察局信義分局函略載：依警察人員
    陞遷辦法第6條規定：警察機關人員陞遷案件之積分，依各
    該序列陞遷評分標準表辦理，就其邏輯思考能力、協調溝通
    能力、創造能力與工作精神等條件綜合考評共同選項與個別
    項積分，共同選項係指學歷、年資、考績、獎懲等項加減分
    數後核算遷調積分；陞職積分係指共同選項（遷調積分）占
    80分、個別項占10分、綜合考評占10分，以此積分高低順序
    排列陞遷等旨（本院卷第81頁），足見原告車禍受傷與其陞
    遷並無直接關係，自難據以請求未陞遷之工作損失。又依同
    函略載：如符合「警察人員升官等考試規則」等相關規定，
    即可報名應試升官等考試，惟陳員無法報考中央警察大學，
    經本局查證係因渠96年下半年常訓跑步及逮捕術無成績，致
    報考警大資格不符，未到訓原因，陳員自稱係頭部外傷合併
    臉部撕裂傷等旨（本院卷第82頁）。惟衡諸常情，通常人頭
    部外傷合併臉部撕裂傷，未必不能進行跑步及逮捕，是原告
    不符報考警大資格之原因，是否為本件車禍受傷所致已滋疑
    義；且參與警大報考即升官等考試，乃原告按其身分地位職
    務，依已定之計劃可預期之利益（依警大報考招生簡章應試
    及格結業後可擔任巡官，見本院卷第131頁背），惟依原告
    提出之繳費收據（本院卷第122頁），原告係於97年3月31日
    始報考警大，係本件車禍受傷後才報名，並非本件車禍受傷
    前原已報考警大，即難謂依已定之計劃可預期之利益，因本
    件車禍受傷而喪失。原告亦未證明其於本件車禍受傷前原已
    擬定報考警大計劃，況原告因本件車禍受有頭部外傷合併臉
    部撕裂傷、牙齒斷裂、左上肢挫傷、雙膝擦傷及胸部挫傷等
    傷害，並非已陷於不能復原之程度，難謂其升官等考試資格
    已因而終身喪失。是原告請求賠償此部分工作損害，不應准
    許。
    (五)車禍後遺症造成再一次車禍賠償20萬元部分：
    原告主張本件車禍後在一次值勤中突然暈眩駕駛失控，擦撞
    多部汽機車，雖因民眾憐憫未追究法律責任，但付出不少車
    輛修復費用等情，雖據提出醫院診斷書1紙為證（本院卷第
    27頁）；然該診斷書僅略載原告於97年11月18日門診主訴有
    間斷性暈眩，宜續門診追蹤治療等旨，並未能證明原告間斷
    性暈眩係本件車禍之後遺症，且該次車禍是否確因其暈眩而
    致駕駛失控，亦無據以實其說，況該次車禍之車輛修復費用
    究竟若干，原告亦無證據可資證明，其請求賠償20萬元，殊
    嫌無稽，不應准許。
    (六)看護費12萬元部分：
    原告於本件車禍後雖曾自96年11月2日起至同年月14日止住
    院治療，惟依其所提出之醫院診斷書觀之，均無任何原告已
    不能自理生活之記載，原難謂有僱請看護人員照料之必要，
    況原告亦無證據可資證明其確已支付看護費用，其請求賠償
    看護費12萬元，亦嫌無據，不應准許。
    (七)其他交通費、伙食費、醫護耗材費13萬元部分：
    原告就此等主張，並未提出任何證據可資證明其確已支出上
    揭項目之費用，其請求賠償13萬元，亦嫌無據，不應准許。
    (八)精神慰藉金賠償50萬元部分：
    查原告受傷多處，肉體、精神確受極大痛苦，不言可諭，斟
    酌原告為員警，月薪約5萬元；被告為保險公司業務員，月
    薪約5、6萬元及原告傷勢程度暨兩造身分、地位、經濟能力
    等一切情況，認為原告請求50萬元，尚嫌過高，應予核減為
    30萬元，方屬公允，逾此數額之請求，不應准許。
    (九)綜上所述，原告所請求之財產上及非財產上損害賠償合計
    為394,668元（計算式：20,418元+57,000元+17,250元+300,
    000元=394,668元）。惟本件車禍之發生，除被告倒車時疏
    未注意後方車輛動態，且未顯示足夠之燈光或手勢即貿然倒
    車為肇事原因外，原告疏未注意其前方被告之自小客車已顯
    示倒車燈開始緩慢倒車，並隨時採取必要之安全措施，及至
    相距甚近時始煞車致閃避不及，亦為肇事原因。此情非惟經
    臺北市車輛行車事故鑑定委員會鑑定屬實，並經本院97年度
    交上易字第252號刑事判決認定無訛，被告抗辯原告與有過
    失，應屬有據。經斟酌被告倒車時疏未注意後方車輛動態，
    原告行車疏未注意其前方車況，雙方就本件車禍之發生原因
    力之強弱為1比1，爰依此比率減輕賠償金額為197,334元。
六、從而，原告基於侵權行為之損害賠償請求權，請求被告賠償
    原告197,334元，洵屬正當，應予准許。逾此部分所為之請
    求，為無理由，應予駁回。
七、本件事證已臻明確，兩造其餘攻擊防禦方法及未經援用之證
    據，經審酌後核與判決結果不生影響，爰不一一論述，附此
    敘明。
八、結論：本件原告之訴，為一部有理由，一部無理由，依民事
    訴訟法第78條、第79條但書，判決如主文。
中    華    民    國    98    年    5    月    12    日
                  民事第十庭
                      審判長法  官  黃豐澤
                            法  官  林麗玲
                            法  官  吳謀焰
正本係照原本作成。
被告不得上訴。
原告如不服本判決，應於收受送達後20日內向本院提出上訴書狀
，其未表明上訴理由者，應於提出上訴後20日內向本院補提理由
書狀（均須按他造當事人之人數附繕本）上訴時應提出委任律師
或具有律師資格之人之委任狀；委任有律師資格者，另應附具律
師資格證書及釋明委任人與受任人有民事訴訟法第466條之1第1
項但書或第2項（詳附註）所定關係之釋明文書影本。
中    華    民    國    98    年    5     月    13    日
                            書記官  鄭淑昀
附註：
民事訴訟法第466條之1（第1項、第2項）：
對於第二審判決上訴，上訴人應委任律師為訴訟代理人。但上訴
人或其他法定代理人具有律師資格者，不在此限。
上訴人之配偶、三親等內之血親、二親等內之姻親，或上訴人為
法人、中央或地方機關時，其所屬專任人員具有律師資格並經法
院認為適當者，亦得為第三審訴訟代理人。


司法院資訊處製作；財團法人民間司法改革基金會備份。
